臺灣臺中地方法院刑事判決　　　　　　　　 96年度訴字第3號
公　訴　人　臺灣臺中地方法院檢察署檢察官
被　　　告　丙○○
　　　　　　甲○○
　　　　　　　　　　　2
前二人共同
選任辯護人　林益輝律師
上列被告等因違反懲治走私條例等案件，經檢察官提起公訴（95
年度偵字第22542號），本院判決如下：
    主    文
丙○○共同運輸第三級毒品，處有期徒刑伍年肆月。扣案之第三
級毒品愷他命包（驗餘合計淨重仟玖佰拾壹點貳柒公克）
、上開第三級毒品愷他命之外包裝袋個及登機手提箱壹個，均
沒收。
甲○○幫助共同運輸第三級毒品，處有期徒刑貳年捌月。
    犯罪事實
一、丙○○、甲○○均明知愷他命（Ketamine，又稱愷他命）係
    毒品危害防制條例第2條第2項第3款規定之第三級毒品，不
    得製造、運輸、販賣或轉讓，且係行政院依懲治走私條例第
    2條第4項規定授權訂定並公告之管制物品項目及其數額甲項
    第4款規定毒品危害防制條例所列毒品，屬管制進出口物品
    ，未經許可不得私運進入臺灣地區。丙○○基於運輸第三級
    毒品愷他命之犯意，甲○○基於幫助運輸第三級毒品愷他命
    之犯意，丙○○於民國95年8月10日先以電話聯絡甲○○，
    要求甲○○帶同乙○○（另案業經本院以95年度訴字第3037
    號判處有期徒刑5年2月確定）於當日晚間，至臺中市○○路
    附近「麻辣天后宮KTV」店內。於席間，丙○○向乙○○介
    紹轉達真實姓名、年籍不詳，自稱「家輝」之成年男子，欲
    託人自大陸地區以登機手提箱夾帶私運第三級毒品愷他命進
    入臺灣地區，並允諾事成給予乙○○報酬新臺幣（下同）20
    萬元，乙○○為貪圖報酬即加以應允，且向丙○○借支6萬
    元為前往大陸地區之旅費（含來回機票及食、宿等費用），
    丙○○於當晚在前開店內，備妥現金6萬元（乃自甲○○處
    調借）交付乙○○收受，待乙○○事成之後再返還該筆借款
    ，丙○○事成後則可從自稱「家輝」之成年男子獲得10萬元
    報酬。乙○○於95年8月11日以赴大陸旅遊為由，邀集不知
    情之柴柏帆同行，並辦妥購買機票事宜。丙○○、乙○○、
    與該名自稱「家輝」之成年男子基於共同運輸第三級毒品並
    管制進口物品愷他命進入臺灣地區之犯意聯絡，乙○○於95
    年8月12日上午9時許，與柴柏帆自桃園中正機場一同搭乘長
    榮航空公司班機前往大陸地區澳門，再轉往廣東省珠海市拱
    北區投宿飯店。其後，乙○○與該自稱「家輝」之成年男子
    取得聯繫後，該自稱「家輝」之成年男子為使毒品便於夾帶
    不易遭查覺，乃事先將第三級毒品愷他命分別以藍色、紅色
    桂格燕麥片外包裝袋、雀巢檸檬冰茶外包裝袋各包裝為1包
    ，合計3包（驗餘合計淨重3931.27公克）。乙○○停留大陸
    期間，甲○○多次以所使用之電話號碼0000000000號行動電
    話，為丙○○撥打電話聯絡乙○○運輸第三級毒品愷他命進
    入臺灣地區事宜，而幫助乙○○、丙○○、該名自稱「家輝
    」之成年男子共同運輸第三級毒品並管制進口物品愷他命進
    入臺灣地區。該自稱「家輝」之成年男子於95年8月13日晚
    上11時許，在珠海市金河灣社區（百合花園2期住宅區）樓
    下，將前開第三級毒品愷他命3包交予乙○○，乙○○再將
    前開以紅色桂格燕麥片外包裝袋、雀巢檸檬冰茶外包裝袋包
    裝之第三級毒品愷他命2包與其所購買之其他食品混雜藏放
    於所有登機手提箱內，及將前開以藍色桂格燕麥片外包裝袋
    包裝之第三級毒品愷他命1包，與柴柏帆所購買之其他食品
    混雜藏放於柴柏帆所有登機手提箱內，以避免遭發覺。於95
    年8月14日中午12時許，乙○○、柴柏帆自大陸地區澳門一
    同搭乘長榮航空公司編號BR808號班機返回臺灣（2人所有前
    開登機手提箱則隨機托運），丙○○、乙○○、自稱「家輝
    」之成年男子即共同以此方式運輸、私運上開管制物品即第
    三級毒品愷他命入境抵達臺灣桃園中正機場。嗣於同日下午
    2時30分，為警循線在桃園中正國際機場第二航廈入境檢查
    室查獲，並分別自上開登機手提箱內扣得乙○○共同運輸之
    第三級毒品愷他命3包（驗餘合計淨重3931.27公克）、該自
    稱「家輝」成年男子所有供共同運輸毒品所用之上開第三級
    毒品之外包裝袋3個、乙○○所有供共同運輸第三級毒品所
    用之登機手提箱1個，及乙○○所有與共同運輸毒品無直接
    關連之行動電話2支（含門號0000000000號、00000 00000
    號SIM卡2張）、柴柏帆所有與本案犯罪無關之行動電話1支
    （含門號0000000000號SIM卡1張）、登機手提箱1個等物，
    始得悉上情。
二、案經行政院海岸巡防總局中部地區巡防局及臺中市警察局第
    四分局報告臺灣臺中地方法院檢察署檢察官偵查起訴。
    理    由
一、上開犯罪事實，業據被告丙○○於偵查中、本院審理時均坦
    承不諱，核與證人乙○○於本院審理時結證情節大致相符。
    而扣案之白色粉末3包，經送請內政部警政署刑事警察局鑑
    驗結果，均檢出第三級毒品愷他命（Ketamine，又稱K他命
    ）成分，編號1之第三級毒品愷他命1包，驗餘淨重為1481.
    48公克；編號2-1、2-2之第三級毒品愷他命2包，驗後總餘
    淨重為2449.79公克，合計驗餘淨重3931.27公克，有內政部
    警政署刑事警察局95年9月18日刑鑑字第0950122915號鑑定
    書乙份附卷可按。此外，並有中正國際機場入出境服務站檢
    查通知單影本2紙、同案被告乙○○之中華民國護照、臺灣
    居民來往大陸通行證影本乙份、查獲照片17張附卷，及上開
    第三級毒品愷他命3包、其外包裝袋3個、證人乙○○所有之
    登機手提箱1個扣案可稽，足徵被告丙○○前開自白與事實
    相符。至辯護人為被告丙○○辯護稱：被告丙○○前因涉犯
    運輸第二、三級毒品罪，業經臺灣臺中地方法院檢察署檢察
    官以95年度偵字第19714、19715號提起公訴，為本院以95年
    度訴字第3844號案件審理中，該案件與本案具有接續犯之關
    係云云。然按接續犯係行為人就同一犯罪構成事實，以單一
    行為之數個舉動接續進行，以實現一個犯罪構成要件，侵害
    同一法益，成立一個罪名，接續犯於犯罪行為完畢之前，其
    各個舉動與該罪之構成要件相符，但行為人主觀上係以其各
    個舉動僅為全部犯罪行為之一部，而客觀上，亦認係實施一
    個犯罪，是以僅成立一個罪名（最高法院71年臺上字第2837
    號判例可資參照）。被告丙○○於95年7、8月間，因運輸、
    販賣第二、三級毒品案件，為警於95年8月31日查獲，該案
    經本院以95年度訴字第3844號案件審理中，業經本院調閱該
    卷案查核屬實。依該案起訴書之記載，被告丙○○分別於95
    年7月中旬某日、95年8月中旬某日、95年8月31日至高雄運
    輸、販入第二級毒品搖頭丸、第三級毒品愷他命共3次，有
    該起訴書附卷可參，而本件被告丙○○係為自稱「家輝」之
    成年男子尋得同案被告乙○○至大陸地區運輸第三級毒品愷
    他命進入臺灣地區，已詳如前述，顯與本院95年度訴字第
    3844號案件被告丙○○所犯之運輸第二、三級毒品犯行，係
    分屬各自獨立之犯罪行為，非屬同一個犯罪行為內之數個舉
    動，顯與接續犯之要件有間，是辯護人前揭所辯，實有誤會
    ，尚無足為被告丙○○有利之認定。
二、訊據被告甲○○固坦承：伊曾於95年8月10日接到被告丙○○之電話，而帶同同案被告乙○○至「麻辣天后宮KTV」，
    伊知悉被告丙○○請乙○○至大陸夾帶第三級毒品K他命回
    臺灣之事，乙○○在大陸時，被告丙○○都是透過伊聯絡乙○○等情，惟矢口否認有何幫助運輸第三毒品之犯行，辯稱
    ：當日在「麻辣天后宮KTV」時，伊並未墊借3萬元予乙○○
    ，伊並未有何幫助運輸毒品之犯行云云。惟查：
(一)、被告丙○○於本院審理時以證人身分結證稱：伊很久以前就
    認識甲○○、乙○○，是先認識甲○○再認識乙○○。是甲○○介紹乙○○給伊認識的，時間是在95年年初左右。95年
    8月10日，伊叫甲○○帶乙○○過來「麻辣天后宮KTV」，因
    為他們兩人同住，伊認識甲○○時，他們兩人就住在一起。
    伊沒有乙○○的手機號碼，都是請甲○○聯絡乙○○。當天
    伊跟乙○○說叫他去大陸帶K他命回來，並留家輝的電話給
    他，伊跟乙○○說等他到大陸之後，後續的事情家輝會告訴
    他如何處理。甲○○在「麻辣天后宮KTV」時知道伊要乙○○到大陸夾帶K他命到臺灣，但是細節他不清楚，在「麻辣
    天后宮KTV」時，伊曾交付現金6萬元予乙○○。乙○○在大
    陸時，都是由甲○○跟他聯絡，因為伊沒有乙○○的電話，
    所以伊請甲○○跟他聯絡等語（見本院96年2月8日審理筆錄
    ）；證人乙○○於本院審理時結證稱：95年8月10日在「麻
    辣天后宮KTV」，當天晚上伊跟丙○○談論運輸毒品的事情
    。當天是甲○○打電話給伊，問伊有沒有空，丙○○在找伊
    ，伊問甲○○要不要陪伊去，他說好，伊與甲○○一起去。
    當天甲○○說丙○○打電話找伊，丙○○跟甲○○說大陸那
    邊有賺錢的門路，甲○○再跟伊說。就是丙○○要甲○○傳
    話給伊，所謂賺錢的門路就是去大陸夾帶K他命進來。去大
    陸帶K他命進來是在包廂內，丙○○跟伊說的。伊在大陸跟
    臺灣聯絡，是用伊自己的門號，伊的門號0000000000，大陸
    的門號伊忘記了。伊在大陸期間有跟甲○○聯絡過，除了甲○○外，還有跟伊的家人，也有跟丙○○聯絡。臺灣臺中地
    方法院院95年度訴字第3037號卷所附監聽譯文，是伊在大陸
    期間跟甲○○及丙○○聯絡的紀錄等語明確（見本院96 年3
    月8日審理筆錄）。又依被告甲○○所使用之電話號碼
    0000000000號行動電話，於證人乙○○停留大陸期間之95
    年8月13日，被告甲○○曾經於當日17時44分、17時51分，
    為被告丙○○聯絡乙○○2次，有電話號碼0000000000號行
    動電話電話譯文在卷可參。顯見被告甲○○確曾於95年8月
    10日為丙○○轉知乙○○，大陸有賺錢之門路即夾帶K他命
    回臺灣，並帶同乙○○至「麻辣天后宮KTV」與丙○○討論
    夾帶K他命回臺事宜。又被告甲○○明知乙○○前開大陸之
    目的即在為被告丙○○運輸K他命回臺，仍於乙○○停留大
    陸期間，為丙○○撥打電話聯絡乙○○2次。
(二)、至被告甲○○辯稱：當日在「麻辣天后宮KTV」並未墊借3萬
    元云云。然查：
１、按被告以外之人於審判外之陳述，雖不符刑事訴訟法第159
    條之1至第159條之4之規定，然經當事人於審判程序同意作
    為證據，法院審酌該言詞陳述作成時之情況，認為適當者，
    亦得為證據；當事人、代理人或辯護人於法院調查證據時，
    知有刑事訴訟法第159條第1項不得為證據之情形，而未於言
    詞辯論終結前聲明異議者，視為有前項之同意，刑事訴訟法
    第159條之5定有明文。
２、查證人乙○○於偵查中所為之陳述，固均為審判外之陳述而
    屬傳聞證據，惟本院審審理時，已依法定程序傳喚證人乙○○到場，命其具結陳述，並使被告甲○○有與證人乙○○對
    質及詰問之機會，已確保被告甲○○之對質詰問權；且被告
    甲○○及辯護人就前開證人乙○○於偵查中之審判外之陳述
    ，於本院審理中並不爭執其證據能力，復未曾於言詞辯論終
    結前聲明異議，而本院審酌上開陳述作成時之情況，並無違
    法取證之瑕疵，認以之作為證據為適當，揆諸上開規定，證
    人乙○○於審判外之陳述，有證據能力。
３、證人乙○○於偵查中陳稱：是「小胖」指示伊與柴柏帆夾帶
    K他命入境，「小胖」叫甲○○。他在1間酒店的9樓，在民
    生路及中華路附近的1間酒店，時間是在出境前的星期四或
    星期五，當時在場的有「小胖」的老闆琳兒。琳兒姓張，他
    們跟伊說大陸那邊有賺錢的門路，叫伊去大陸帶K他命進來
    ，機票錢他們幫伊出，「小胖」當天只有給伊3萬元，琳兒
    給伊大陸聯絡人的電話，叫伊星期天下午就打這支電話聯絡
    ，聯絡叫伊過去拿K他命。「小胖」跟伊說東西帶回來後給
    20萬元，但要扣掉3萬元等語（見臺灣臺中地方法院檢察署
    95年度偵字第18197號偵查卷第36頁即95年8月31日訊問筆錄
    ）。共同被告丙○○於偵查中亦結證稱：乙○○及柴柏帆出
    國前2、3天絻上，伊約了乙○○、甲○○在「麻辣天后宮
    KTV 」，伊交待乙○○去大陸後，找一個綽號「家輝」的，
    伊給他「家輝」的電話號碼，伊叫他自己過去夾帶。伊等約
    定酬勞是20萬元，旅費是伊向甲○○借的6萬元，旅費不是
    當場交的。要帶多少數量是要由「家輝」跟乙○○講，因為
    是「家輝」託伊幫他找人過去大陸夾帶回來，伊可以抽10萬
    元，20萬元是由「家輝」在貨到臺灣後確定再給乙○○，乙○○如果拿到20萬元還要把旅費還給甲○○等語（見臺灣臺
    中地方法院檢察署95年度偵字第18197號偵查卷第49頁即95
    年9月1日訊問筆錄）。顯見被告甲○○確實曾借支旅費，由
    被告丙○○交予乙○○，然乙○○以為被告甲○○僅墊借3
    萬元。
４、雖被告丙○○於本院審理時以證人身分結證改稱：伊在包廂
    內先給乙○○3萬元，後來他要離開包廂之前，他跟伊說錢
    可能不夠，伊當場又再拿3萬元給他。這6萬元的來源是伊本
    來身上就有這些錢云云；證人乙○○於本院審理時改稱：伊
    跟丙○○談論夾帶K他命這件事，當天丙○○拿了6萬元給伊
    。這6萬元是她在包廂裡面交給伊的，丙○○先拿3萬元給伊
    ，要走的時候，伊怕不夠，又跟她要了3萬元。第1次的3萬
    元她從皮包拿出來給甲○○，甲○○點完之後，就交給伊，
    第2次是丙○○先出去，再回來時就拿3萬元現金給伊云云。
    然證人乙○○、被告丙○○前開於偵查中已詳述，當日被告
    甲○○曾借支旅費，由被告丙○○交予乙○○，且乙○○事
    後取得運輸毒品報酬時，需將所借支之旅費返還被告甲○○
    。又參以證人乙○○、被告丙○○於上開偵訊之時間距運輸
    毒品犯行之時間較為接近，應有較佳及較深之記憶，與實際
    之情形應較為符合。而證人乙○○、被告丙○○於本院審理
    時之證述，已距案發時間逾半年，依一般人之記憶而言，理
    應較為模糊，然而卻能於本院審理時交待之細節較偵查中更
    為明確，實與常情有悖，是本院認證人乙○○、被告丙○○
    於偵查中所為之陳述之憑信性較高，應較為可採。
(三)、被告甲○○明知被告丙○○要其轉知乙○○，大陸有賺錢之
    門路即係夾帶K他命回臺灣，而要求其帶同乙○○至「麻辣
    天后宮KTV」與被告丙○○討論夾帶K他命回臺事宜，並支借
    6萬元予丙○○供作乙○○至大陸之旅費，且其明知乙○○
    前開大陸之目的即在為被告丙○○運輸K他命回臺，仍於乙○○停留大陸期間，為丙○○撥打電話聯絡乙○○2次，為
    被告丙○○、證人乙○○運輸第三級毒品K他命之事提供助
    力，被告甲○○確係出於幫助被告丙○○、證人乙○○運輸
    第三級毒品K他命之犯意。其為被告丙○○轉知、聯絡乙○○運輸毒品、墊借旅費之行為，係屬運輸第三級毒品之構成
    要件以外之幫助行為亦明。是綜上所述，被告甲○○所辯，
    尚無足採信。
(四)、本件事證明確，被告丙○○運輸第三級毒品K他命、被告甲○○幫助運輸第三級毒品之犯行，堪以認定，應予依法論科
    。
三、按愷他命係毒品危害防制條例第2條第2項第3款規定之第三
    級毒品，且係行政院依懲治走私條例第2條第4項規定授權訂
    定並公告之管制物品項目及其數額甲項第4款規定毒品危害
    防制條例所列毒品。又自大陸地區私運物品進入臺灣地區，
    或自臺灣地區私運物品前往大陸地區者，以私運物品進口、
    出口論，適用懲治走私條例規定處斷，懲治走私條例第12條
    定有明文。核被告丙○○與乙○○、自稱「家輝」之成年男
    子共同自大陸地區私運管制物品愷他命之第三級毒品進口輸
    入臺灣地區之行為，係犯毒品危害防制條例第4條第3項之運
    輸第三級毒品罪及懲治走私條例第12條、第2條第1項之準私
    運管制物品進口罪（起訴法條漏引同條例第12條）。被告甲○○基於幫助之意思，參與毒品危害防制條例第4條第3項之
    運輸第三級毒品罪及懲治走私條例第12條、第2條第1項之準
    私運管制物品進口罪之構成要件以外之行為，為幫助犯，核
    其所為，係犯刑法第30條第1項、毒品危害防制條例第4條第
    3項之幫助運輸第三級毒品罪，及犯刑法第30條第1項、懲治
    走私條例第12條、第2條第1項之幫助準私運管制物品進口罪
    。又被告丙○○與乙○○、上開自稱「家輝」之成年男子3
    人間，就運輸第三級毒品及準私運管制物品進口之犯行間，
    有犯意聯絡及行為分擔，為共同正犯。被告丙○○以一行為
    同時觸犯上開共同運輸第三級毒品罪與準共同私運管制物品
    進口罪2罪名，為想像競合犯，應依刑法第55條規定，從一
    重論以共同運輸第三級毒品罪處斷。被告甲○○以一幫助行
    為同時觸犯上開共同運輸第三級毒品罪與準共同私運管制物
    品進口罪2罪名，為想像競合犯，應依刑法第55條規定，從
    一重論以幫助共同運輸第三級毒品罪處斷。被告甲○○幫助
    丙○○、乙○○、自稱「家輝」之成年男子基於共同犯意犯
    運輸第三級毒品及準私運管制物品進口罪，為幫助犯，依刑
    法第30條第2項之規定減輕其刑。爰審酌被告丙○○與同案
    被告乙○○、自稱「家輝」之成年男子自大陸地區共同運輸
    第三級毒品愷他命進入臺灣地區之數量甚鉅，為圖牟10萬元
    之不法利益，鋌而走險之犯罪動機、目的、手段及犯後坦承
    犯行，顯有悔意，被告甲○○犯罪後仍矢口否認犯行，態度
    非佳等一切情狀，分別量處如主文所示之刑，以資懲儆。
四、又扣案之第三級毒品愷他命3包（驗餘合計淨重3931.27公克
    ），因毒品危害防制條例第18條第1項後段規定應沒入銷燬
    之毒品，專指查獲之施用、持有第三級、第四級毒品而言；
    又同條例第19條第1項所定「供犯罪所用或因犯罪所得之物
    」，係指犯同條例第4條至第9條、第12條、第13條或第14條
    第1項、第2項之罪所用或所得之物，不包括毒品本身在內，
    自不得為第三級、第四級毒品之沒收依據，故對於查獲製造
    、運輸、販賣、意圖販賣而持有之第三級毒品，其沒收，並
    無特別規定，則犯運輸第三級毒品罪所持有遭查獲之第三級
    毒品，即非屬法律規範之違禁物（回歸刑法之適用），應依
    刑法第38條第1項第1款規定，併予宣告沒收（最高法院95年
    度臺上字第5252號判決參照）。另扣案之上開第三級毒品之
    外包裝袋3個（藍色、紅色桂格燕麥片外包裝袋各1個、雀巢
    檸檬冰茶外包裝1個）、登機手提箱1個，分別屬該自稱「家
    輝」之成年男子、同案被告乙○○所有供共同運輸第三級毒
    品犯罪所用之物，既均經扣案，即無全部或一部不能沒收之
    情形，均應依毒品危害防制條例第19條第1項前段規定，併
    予宣告沒收之。至扣案之同案被告乙○○所有行動電話2支
    （含門號0000000000號、0000000000號SIM卡2張）、柴柏帆
    所有行動電話1支（含門號0000000000號SIM卡1張）及登機
    手提箱1個，均屬與本案犯罪無直接關連或毫無關連之物；
    且被告丙○○因運輸第三級毒品愷他命之報酬10萬元，因同
    案被告乙○○已為警查獲而尚未取得，自不得認被告丙○○
    已有所得，均不得宣告沒收，附此敘明。至扣案之第三級毒
    品愷他命3包、上開毒品之外包裝袋3個及同案被告乙○○所
    有之登機手提箱1個，並非被告甲○○所有供幫助犯罪使用
    之物，爰均不予宣告沒收（按所謂幫助犯係指就他人之犯罪
    加以助力，使其易於實施之積極或消極的行為而言，其犯罪
    態樣與實施犯罪之正犯有別，其所處罰者，乃其提供助力之
    行為本身，而非正犯實施犯罪之行為，因此，幫助犯不適用
    責任共同之原則，對正犯所有供犯罪所用或因犯罪所得之物
    ，勿庸併為沒收之宣告，最高法院88年度臺上字第6234號判
    決、89年度臺上字第6946號判決參照)。
據上論斷，應依刑事訴訟法第299條第1項前段，毒品危害防制條
例第4條第3項、第19條第1項前段，懲治走私條例第2條第1項、
第11條、第12條，刑法第28條、第30條第1項、第2項、第55條、
第38條第1項第1款，判決如主文。
中　　華　　民　　國　　96　　年　　3 　　月　　22　　日
                        臺灣臺中地方法院刑事第五庭
                            審判長法  官  鍾堯航
                                  法  官  吳崇道
                                  法  官  劉麗瑛
上正本證明與原本無異。
如不服本判決，應於送達後10日內向本院提出上訴狀（須附繕本
），上訴於臺灣高等法院臺中分院。
                                  書記官  王玟
中　　華　　民　　國　　96　　年　　3 　　月　　22　　日
附錄論罪科刑法條
毒品危害防制條例第4條第3項
製造、運輸、販賣第3級毒品者，處5年以上有期徒刑，得併科新
臺幣5百萬元以下罰金。
懲治走私條例第2條第1項
私運管制物品進口、出口逾公告數額者，處7年以下有期徒刑，
得併科新臺幣3百萬元以下罰金。
